臺灣彰化地方法院刑事判決　　　　　　　　　　　　　　九十一年度自字第七三號
　　自　訴　人　丙○○
　　被　　　告　甲○○
右列被告因侵占案件，經自訴人提起自訴，本院判決如左：
    主      文
甲○○意圖為自已不法之所有，而侵占對於業務上所持有之物，處有期徒刑拾月。
    事      實
甲○○於民國八十年間，在彰化縣大村鄉○○村○○路○段六十號經營「大員林汽車
商行」，專營中古車之買賣業務，當時丙○○在同路六十號開設「裕品輪胎有限公司
」，二人因業務上之接觸而相互熟識。於八十一年間，丙○○認為中古車輛買賣之生
意有利可圖，乃與甲○○商議，由丙○○出資新台幣（下同）六百七十萬五千元購買
十部汽車後，寄放在甲○○經營之中古車行販賣，並約定轉賣利潤由二人平分。惟甲○○於八十一年間因簽賭大家樂而負債累累，竟基於為自已不法所有之意圖，於同年
八月五日深夜，將其業務上而持有丙○○之十部汽車全數移至他處藏匿，隨即避不見
面而侵占入已。嗣甲○○遭其他債權人提出告訴由法院判處其詐欺罪成立而入獄服刑
，至假釋後甲○○仍未能將前述侵占之車輛或車款返還丙○○，丙○○始提出自訴。
    理      由
一、被告甲○○雖坦承積欠自訴人六百七十萬五千元之款項，惟矢口否認有右述業務
    侵占犯行，辯稱：該筆款項是陸續向自訴人借款所得之金額，非自訴人寄賣中古
    車之車款；雖自訴人曾出錢投資部分中古車輛供其展示販售以獲取利潤，惟車輛
    均係被告自已購買的，自訴人未享有車輛之所有權；渠二人間雖有債務糾紛，但
    無侵占問題云云。惟查：右述事實，業據自訴人、自訴人之父即證人乙○○到庭
    指訴甚詳，自訴人指稱其當年遭被告侵占車輛後因損失甚鉅，以致精神崩潰無法
    理財，乃委由證人乙○○與被告相約在張良銘律師事務所商談如何善後，當時被
    告自已向證人乙○○供稱：「阿彰（指自訴人）不是和我投資，是伊以自已的錢
    買舊車來託我賣，如果有賺錢就分給我他賺的錢，結果要還給阿彰的錢，因我簽
    大家樂賭博輸掉，現在沒有辦法還給阿彰…阿彰沒有簽大家樂或六合彩，亦不是
    出錢投資，是自已出錢買車來委託我轉賣，有賺均分」等語，被告並坦承尚應給
    付自訴人六百七十萬五千元之車款等情，有該錄音帶及對話譯文一紙附卷可參，
    核與自訴人指述之情節相符。經本院將錄音帶送請法務部調查局作聲紋比對之結
    果，該錄音對話譯文中關於被告聲音之部分與其本人聲音音質相同（見卷附法務
    部調查局鑑定通知書），而被告則坦承當時確實有如此之對話，惟辯稱其因見自
    訴人精神狀況不佳，為安撫自訴人之情緒，故偽稱車輛均為自訴人所購買云云，
    然觀諸被告於前述對話中曾經不只一次向證人乙○○解釋自訴人係出資購車之人
    ，車輛屬自訴人所有等語，足見自訴人所言非虛，又縱使被告目的係安慰自訴人
    ，衡情亦無須在律師事務所杜撰前述陳詞，應認被告確僅提供場地供自訴人寄賣
    車輛，而未對該十部車輛享有所有權，是被告辯稱自訴人僅出資未購車云云應屬
    卸責之詞，未可採信。至被告辯稱其因向自訴人借貸仍積欠部分債款等情，雖亦
    為自訴人所承認，惟並無證據顯示該借貸部分與本案自訴部分為同一事實，自不
    足以阻卻侵占之犯意。綜上，本件事證明確，被告犯行堪以認定。
二、核被告所為，係犯刑法第三百三十六條第二項業務侵占罪。爰審酌被告於八十一
    年侵占車輛十部，總計車款為六百七十萬五千元，對自訴人所造成之損害非輕，
    並參酌其因沉迷賭博造成負債累累之犯罪動機，與否認犯行之態度等一切情狀，
    量處如主文所示之刑，以示懲戒。
據上論斷，應依刑事訴訟法第三百四十三條、第二百九十九條第一項前段，刑法第三
百三十六條第二項，罰金罰鍰提高標準條例第一條前段，判決如主文。
中      華      民      國      九十一      年      十二    月    五    日
                                臺灣彰化地方法院刑事第三庭
                                    審判長法官   余   仕   明
                                    法      官   李   進   清
                                    法      官   黃   玉   齡
右正本證明與原本無異。
如不服本判決，應於判決送達後十日內向本院提出上訴狀( 須附繕本 )。
                                    法院書記官   林   憲   男
中      華      民      國      九十一      年      十二    月    五    日
中華民國刑法第三百三十六條
對於公務上或因公益所持有之物，犯前條第一項之罪者，處一年以上七年以下有期徒
刑，得併科五千元以下罰金。
對於業務上所持有之物，犯前條第一項之罪者，處六月以上五年以下有期徒刑，得併
科三千元以下罰金。
前二項之未遂犯罰之。
